臺灣士林地方法院民事判決　　　　　　　100年度訴字第206號
原　　　告　林新社
被　　　告　許天維
　　　　　　福爾摩砂建材有限公司
法定代理人　曹啟誠
共　　　同
訴訟代理人　蔡湘漣
上列當事人間因過失致死案件提起附帶民事訴訟請求損害賠償事
件，經本院刑事庭移送前來（99年度交附民字第16號），本院於
民國100年3月23日言詞辯論終結，判決如下：
    主      文
被告許天維、福爾摩砂建材有限公司應連帶給付原告新臺幣玖拾
柒萬仟貳佰貳拾元。
原告其餘之訴駁回。
本判決於原告以新臺幣拾萬元為被告供擔保後，得假執行；
但被告如以新臺幣玖拾柒萬仟貳佰貳拾元為原告預供擔保，得
免為假執行。
原告其餘假執行之聲請駁回。
    事實及理由
壹、程序方面
    按訴狀送達後，原告不得將原訴變更或追加新訴，但經被告
    同意者，不在此限。被告於訴之變更或追加無異議，而為本
    案之言詞辯論者，視為同意變更或追加，民事訴訟法第255
    條第1 項第1 款、第2 項定有明文。本件原告原起訴主張被
    告許天維及訴外人標準國際股份有限公司（下稱標準國際公
    司，原告業已撤回對該公司之起訴）應連帶給付原告新臺幣
    （下同）5,228,145 元9 角，嗣於民國99年11月22日具狀追
    加福爾摩砂建材有限公司（下稱福爾摩砂公司）為被告，並
    將聲明變更為請求被告等連帶給付原告5,228,145 元，被告
    許天維及福爾摩砂公司對原告所為前開訴之變更或追加均無
    異議，而為本案之言詞辯論，應視為同意，是原告前開訴之
    變更及追加，自應准許，合先敘明。
貳、實體方面
一、原告起訴主張：被告許天維係職業大貨車駕駛，受僱於被告
    福爾摩砂公司駕車載運砂石。98年8 月4 日早上，被告許天
    維駕駛被告福爾摩砂公司向標準國際公司承租之車牌號碼78
    5-BK號自用大貨車（下稱本案大貨車），自臺北市士林區○
    ○○路○ 段某堆砂處載砂前往工地，嗣於當日10時25分27秒
    至26分57秒間之不詳時間，沿臺北市○○區○○路615 巷西
    往東方向行經該路段6 弄巷口之際，理應留意車輛行駛時，
    駕駛人應注意兩車併行之間隔，並隨時採取必要之安全措施
    ，而依當時天候晴、日間自然光線、市區道路○○路面乾燥
    、無缺陷、無障礙物及視距良好等情觀之，並無不能注意之
    情事，被告許天維竟疏未注意保持適當之併行間隔而貿然前
    行，致本案大貨車右側車身擦撞同向騎乘車牌號碼MDP-940
    號重型機車（下稱本案機車）、併排行經上開路段之原告之
    子林鍾全左上臂，林鍾全因而失去平衡，往本案大貨車左後
    方翻覆倒地，本案機車把手並壓住林鍾全胸口，致林鍾全受
    有兩側下肢、右前臂、左手部、左側腰部及左肩胛部挫傷、
    右膝蓋、左鎖骨及左肩胛骨骨折、左側臀部及腰部擦傷等傷
    害，惟經送往新光吳火獅醫院急救後，因該醫院無病床而返
    家休養。翌日20時許，林鍾全因感身體不適，經送至馬偕紀
    念醫院臺北院區救治後，仍於98年8 月12日5 時9 分許，因
    支氣管肺泡肺炎併敗血性休克不治死亡。又原告為林鍾全之
    父，曾為林鍾全支出醫療費用228,145 元，並因林鍾全死亡
    而受有莫大之精神上痛苦，為此，爰依侵權行為之法律關係
    ，請求被告許天維及福爾摩砂公司連帶賠償原告醫療費用22
    8,145 元及精神慰撫金500 萬元，合計5,228,145 元等語。
    並聲明：(一)被告等應連帶給付原告5,228,145 元。(二)願供擔
    保，請准宣告假執行。
二、被告等則以：(一)原告主張之醫療費用應扣除全民健康保險已
    給付之金額。(二)原告請求之慰撫金過高，應予酌減。(三)原告
    業已領取強制汽車責任險之保險給付，被告福爾摩砂公司亦
    曾給付原告30萬元賠償金，此部分金額自應扣除等語，資為
    抗辯。並聲明：(一)原告之訴及假執行之聲請均駁回。
    (二)如受不利之判決，願供擔保，請准宣告免為假執行。
三、原告主張被告許天維受僱於被告福爾摩沙公司，並於前揭時
    、地，駕駛本案大貨車不慎擦撞林鍾全，致林鍾全因支氣管
    肺泡肺炎併敗血性休克不治死亡等情，為被告等所不爭執，
    復經證人郭燈全、郭景源、翁得修等人於本院99年度交訴字
    第8 號過失致死等刑事案件（下稱本案刑事案件）中證述屬
    實，並有臺北市政府警察局士林分局受理各類案件紀錄表、
    交通員警採證之現場照片6 張、監視器畫面翻拍照片4 張、
    臺灣士林地方法院檢察署98年8 月12日、26日勘驗筆錄、98
    年8 月12日、26日、9 月29日相驗屍體證明書、馬偕紀念醫
    院98年8 月12日診斷證明書、臺灣士林地方法院檢察署檢驗
    報告書、新光紀念醫院病歷、臺北市政府消防局救護紀錄表
    、馬偕紀念醫院病歷、臺北市政府警察局士林分局98年9 月
    3 日北市警士分刑字第098326 22100號函附解剖照片、法務
    部法醫研究所98年9 月24日法醫理字第0980004511號函附法
    醫研究所98醫剖字第0981102568號解剖報告書、法醫研究所
    98醫鑑字第0981102671號鑑定報告書、法務部法醫研究所毒
    物化學檢驗報告、98年8 月4 日臺北市○○區○○路615 巷
    監視器翻拍照片1 張、不明目擊者提供車號之簡訊畫面翻拍
    照片3 張、車籍查詢－基本資料詳細畫面、95年6 月6 日標
    準國際公司與福爾摩砂公司汽車租賃合約書、98年8 月4 日
    司機運輸日報表、被告之駕駛執照、本案大貨車之行車執照
    、砂場出貨日誌－社子場、臺北市政府警察局交通警察大隊
    道路交通事故初步分析研判表、道路交通事故現場圖、臺北
    市政府警察局士林分局交通分隊交通事故談話紀錄表、道路
    交通事故補充資料表、道路交通事故調查報告表(一)、(二)、台
    北市政府警察局指揮中心受理110 報案紀錄單、刑事鑑識中
    心00000000000 號車輛勘察採證報告及附件1 至9 、臺北市
    交通事件裁決所99年7 月13日北市裁鑑字第09936894000 號
    函附臺北市車輛行車事故鑑定委員會鑑定意見書、臺北市政
    府交通局99年9 月23日北市交安字第09931 274700號函附臺
    北市車輛行車事故鑑定覆議委員會鑑定覆議意見書、證人郭
    景源標示之事發現場位置圖、康訊科技股份有限公司99年12
    月13日（99）訊字第0990118 號函附耕興股份有限公司電信
    終端設備審定證明、集太科技有限公司99年12月16日集太文
    字第991201號函及附件等影本在卷可佐（參本案刑事案件卷
    宗影本），自堪信為真實。
四、按汽車、機車或其他非依軌道行駛之動力車輛，在使用中加
    損害於他人者，駕駛人應賠償因此所生之損害。又受僱人因
    執行職務，不法侵害他人之權利者，由僱用人與行為人連帶
    負損害賠償責任。民法第191 條之2 前段、第188 條第1 項
    前段分別定有明文。經查：
  (一)按汽車行駛時，駕駛人應注意兩車併行之間隔，並隨時採取
    必要之安全措施，道路交通安全規則第94條第3 項定有明文
    。被告許天維領有合格職業大客車駕駛執照，且係從事駕駛
    業務之人，對於上開行車規則，自應知之甚詳，且依本案刑
    事案件卷附之道路交通事故調查表及現場照片所示，事發時
    天候晴、有日間自然光線、柏油路面乾燥無缺陷，亦無障礙
    物，視距良好，且該路段標線劃設明確無污損，並無不能注
    意之情事，被告許天維竟疏未注意兩車併行之間隔，貿然前
    行，致所駕駛之本案大貨車與被害人林鍾全身體發生擦撞而
    肇事，並造成林鍾全死亡，其就本件車禍之發生，顯有過失
    ，且其過失行為與林鍾全之死亡結果間，具有相當因果關係
    ，亦甚明確，故被告許天維因過失不法侵害林鍾全之生命權
    ，應負損害賠償責任，洵堪認定。又被告許天維既受僱於福
    爾摩砂公司，且係於駕駛本案大貨車載運砂石途中，不法侵
    害林鍾全之生命權，前已詳述，則原告依首揭法條規定，主
    張被告福爾摩砂公司應與被告許天維連帶負損害賠償責任，
    亦為可採。
  (二)第按，不法侵害他人致死者，對於支出醫療及增加生活上需
    要之費用或殯葬費之人，亦應負損害賠償責任，民法第192
    條第1 項亦有明文。查原告主張其為林鍾全之父，因林鍾全
    遭被告許天維不法侵害致死，曾為林鍾全支出醫療費用乙節
    ，為被告等所不爭執，是原告依前開規定，請求被告等連帶
    賠償其為林鍾全所支出之醫療費用，自屬有據。惟按，全民
    健康保險法第82條規定：保險對象因汽車交通事故，經本保
    險提供醫療給付者，本保險之保險人，得向強制汽車責任保
    險之保險人代位請求該項給付。是依全民健康保險提供醫療
    給付者，該項醫療費用請求權，已法定移轉予中央健康保險
    局（最高法院93年度台上字第1159號民事判決參照），原告
    自不得就該全民健康保險給付額，請求被告等負賠償之責。
    查原告雖主張其曾為林鍾全支出合計228,145 元之醫療費用
    ，然觀諸原告所提出之醫療費用單據，其中馬偕紀念醫院部
    分之自付金額分別為21,631元、700 元、70元、150 元，新
    光吳火獅紀念醫院部分之自付金額則為1,044 元，共計23,5
    95元（計算式：21631 +700 +70+150+1044 ＝23595 ），至
    原告主張之其他金額，乃全民健康保險給付之金額，此有上
    揭馬偕紀念醫院醫療單據影本4 紙、新光吳火獅紀念醫院醫
    療收據影本1 紙在卷可稽（本院99年度交附民字第16號卷第
    4 至7 頁、第8 頁），揆諸前揭說明，原告自僅得請求被告
    等連帶賠償其支出之自付金額23,595元，至全民健康保險給
    付之金額，則不得請求賠償。
  (三)又按，不法侵害他人致死者，被害人之父、母、子、女及配
    偶，雖非財產上之損害，亦得請求賠償相當之金額，民法第
    194 條定有明文。查原告為林鍾全之父，誼屬至親，卻因本
    件車禍造成天人永隔之遺憾，衡情自受有莫大之精神上痛苦
    ，是其依民法第194 條之規定，請求被告等連帶賠償其精神
    慰撫金，洵屬有據。爰斟酌林鍾全享年46歲，中學畢業，尚
    未結婚，生前在中國大陸深圳市開設餐廳為業，每月收入約
    5 萬元，並按月寄給原告人民幣3 、4 千元，名下無不動產
    ；原告為高工畢業，年已83歲，退休在家，尚有鐵路局退休
    金約1 、2 萬元收入，名下無不動產；被告許天維現年28歲
    ，已婚，為被告福爾摩砂公司所雇用之砂石車駕駛，每月薪
    資約4 萬多元，名下無不動產；被告福爾摩砂公司為砂石建
    材公司，資本額300 萬元，員工約5 、60人，及車禍發生之
    經過情形、林鍾全死亡狀況等一切情狀，認原告請求給付50
    0 萬元之精神慰撫金，尚屬過高，宜酌減為200 萬元，較為
    允適。
  (四)復按，保險人依強制汽車責任保險法規定所為之保險給付，
    視為被保險人損害賠償金額之一部分；被保險人受賠償請求
    時，得扣除之，強制汽車責任保險法第32條定有明文。經查
    ，本件原告業已受領強制汽車責任保險之理賠金750,375 元
    ，此為原告所自承（原告所稱已領取150 萬元強制汽車責任
    保險理賠金，應係包含其配偶簡順欽所領取之金額），復有
    華南產物保險股份有限公司賠付對象資料維護作業列印單1
    份在卷可憑（本院卷第19頁），則依前開法條規定，原告業
    已領取之前揭理賠金額，自應於其得請求之損害賠償金額中
    扣除。次查，被告福爾摩砂公司業已賠償30萬元予原告，亦
    經原告自承在卷（本院卷第17頁），故此前開金額亦應自損
    害賠償金額中扣除。故經扣抵結果，原告僅得再向被告等請
    求連帶給付973,220 元（計算式：23595 ＋0000000 00000
    000000000＝973220）。
五、從而，原告本於侵權行為之法律關係，於請求被告等連帶給
    付973,220 元之範圍內，為有理由，應予准許；逾此範圍之
    請求，則屬無據，應予駁回。又本件兩造均陳明願供擔保，
    聲請宣告假執行或免為假執行，關於原告勝訴部分，經核尚
    無不合，爰分別酌定相當之擔保金額，併准許之；至原告敗
    訴部分，其假執行之聲請已失所附麗，應予駁回。又本件為
    刑事附帶民事訴訟移送而來，無訴訟費用之支出，附此說明
    。
六、本件判決基礎已臻明確，兩造其餘攻防方法及訴訟資料經本
    院斟酌後，核與判決結果不生影響，故不另一一論述，併此
    敘明。
七、據上論結，原告之訴為一部有理由、一部無理由，依民事訴
    訟法第390條第2項、第392條第2項，判決如主文。
中    華    民    國    100    年    4    月    15    日
                  民事第二庭   法  官  馬傲霜
以上正本證明與原本無異。
如對本判決上訴，應於判決送達後20日內向本院提出上訴狀。若
委任律師提起上訴者，應一併繳納上訴審裁判費，否則本院得不
命補正逕行駁回上訴。
中    華    民    國   100    年    4     月    21    日
                              書記官  張方俞